【裁判字號】    92,上訴,649
【裁判日期】    920709
【裁判案由】    誣告
【裁判全文】
臺灣高等法院臺南分院刑事判決            九十二年度上訴字第六四九號    Ｇ
      上  訴  人  臺灣臺南地方法院檢察署檢察官
      被      告  甲  ○  ○
                原名王進興）.
右上訴人因被告誣告案件，不服臺灣臺南地方法院九十一年度訴字第一二九二號中華
民國九十二年五月五日第一審判決（起訴案號：臺灣臺南地方法院檢察署九十一年度
偵字第一一一五二號），提起上訴，本院判決如左：
      主      文
上訴駁回。
      理      由
一、公訴意旨略以：被告甲○○（原名王進興）前因偽造有價證券、妨害公務等案件
    ，經台灣高等法院台南分院分別判處有期徒刑三年六月、十月確定，前後二罪接
    續執行，於民國（下同）八十五年十二月二十日縮短刑期假釋出監，於九十年六
    月十六日假釋期滿（假釋期間內未經撤銷假釋，視已執行完畢），猶不知悔改，
    竟意圖使被害人乙○○受刑事處分，虛構乙○○於不詳時間，在台南縣永康市○
    ○街二九○之六號二樓，持生魚刀殺害其夫許明輝，致許明輝因刀傷送往國立成
    功大學醫學院附設醫院（下簡稱成大醫院）急救住院達一週以上，且許明輝現在
    因恐再被乙○○殺害而不敢回家等事實，而於九十一年七月十二日具狀向臺灣台
    南地方法院檢察署申告，請求該署調查乙○○所涉之上開犯行。因認被告涉有刑
    法第一百六十九條第一項之誣告罪嫌等語。
二、按犯罪事實應依證據認定之，無證據不得推定其犯罪事實；又不能證明被告犯罪
    者，應諭知無罪之判決，刑事訴訟法第一百五十四條、第三百零一條第一項分別
    定有明文。次按誣告罪之成立，以意圖他人受刑事處分或懲戒處分，而為虛偽之
    告訴告發報告者為要件，所謂虛偽係指明知無此事實故意捏造而言，若告訴人誤
    認有此事實或以為有此嫌疑，自不得指為虛偽，即難科以本罪；且誣告罪之成立
    ，須以告訴人所訴被訴人之事實必須完全出於虛構為要件，若有出於誤會或懷疑
    有此事實而為申告，以致不能證明其所訴之事實為真實，縱被訴人不負刑責，而
    告訴人本缺乏誣告之故意，亦難成立誣告罪名，最高法院著有四十年度台上字第
    八八號及四十四年度台上字第八九二號判例可參。
三、本件公訴人認被告甲○○涉有誣告犯行，無非係以（一）許明輝並未曾因傷至成
    大醫院就診治療，有該院九十一年九月三日成附醫病歷字第八六九一號函可憑，
    （二）被害人乙○○到庭結證稱從未向被告提及持生魚刀殺害先生許明輝之事，
    是被告亂說等語，（三）證人許明輝亦證稱與乙○○結婚後感情和睦，未發生糾
    紛，亦未被乙○○逼的不敢回家，不知何人亂檢舉，伊感到莫名其妙等語，（四
    ）且被告所提出之檢舉信內容提及許明輝之子及女友為現場證人，然查許明輝膝
    下並無子女，此有戶籍謄本及全戶戶籍資料可查，足見被告檢舉之內容顯係憑空
    捏造為其主要論據。惟訊據被告堅決否認有何誣告之犯行，辯稱：伊所指訴有關
    乙○○殺害許明輝之事，確實是乙○○親口告訴伊，並非伊所捏造，伊向檢察署
    提出檢舉之用意並非要使乙○○受到刑罰的制裁，伊本身較具正義感，且屢勸乙
    ○○不聽，才提出檢舉，並無誣告的意思云云。經查：
（一）被告曾於九十一年七月十二日具狀向臺灣台南地方法院檢察署檢舉稱「告訴人
      甲○○身分證字號Ｚ000000000住台南縣仁德鄉○○路八八之一號五
      樓之五，本人舉發乙○○小姐身分證字號Ｚ000000000住台南縣永康
      市○○里○○街二九○之六號二樓，在右述上址以生魚刀殺他先生送成大醫院
      急救並縫合好多針並住院達近一星期以上（請向成大醫院查證刀傷程度確屬嚴
      重）被殺之人為乙○○之合法丈夫許明輝，身分證字號Ｚ000000000
      生予三八年二月十四日，現被乙○○逼的不敢回家，怕再被殺，因檢舉人熟悉
      內情，並同情弱者，也義憤乙○○惡行故願出庭作證（另一證人為許明輝之子
      姓名不詳及其子女友姓名亦不詳）但請求查證許明輝本人」等語，為被告所自
      承，併有有檢舉信影本一紙及台灣臺南地方法院檢察署九十一年度他字第五九
      八號九十一年七月二十三日訊問筆錄在卷可稽，此部分之事實，足堪認定。
（二）而證人許明輝確實未遭其妻乙○○殺傷就醫等情，亦據被害人乙○○到庭證述
      ：伊曾與被告合夥作生意，並和被告同居過，但從未告訴被告有關伊持生魚刀
      殺害丈夫許明輝一事等語（見原審九十二年一月二十一日訊問筆錄），證人即
      乙○○之夫許明輝亦於偵查中證稱：「（問：乙○○有無殺你或傷害？）我們
      二人感情很好，沒有發生糾紛。我現在沒有工作，也是乙○○負責家計。所以
      根本沒有任何事情發生。我感到莫名奇妙為何有人告發。我也不知告發人是誰
      ，我根本不知如何提出告訴。」等語（見偵查卷九十一年八月六日偵訊筆錄）
      ，於本院證述：「（問：乙○○有無要拿刀子殺你？）沒有，我們夫妻很好，
      沒有這種事情。」等語（見本院九十二年六月三十日訊問筆錄），復經檢察官
      向成大醫院函詢許明輝曾否因傷前往該院治療診治，該院函覆稱：「經查本院
      無許明輝（身分證字號Ｚ000000000）來院掛號記錄。」等語，有成
      大醫院（九一）成附醫病歷字第八六九一號函文一紙附卷可參（見偵查卷第十
      三頁），此部分事實，亦可採信。
（三）經訊問被告為何會提出前揭之告發函，其均供陳：伊並未親見被害人乙○○殺
      害其夫許明輝一事，事發經過均為乙○○所轉述等語。此雖為被害人乙○○所
      否認，惟查，被害人乙○○曾經向被告提及有以切生魚片刀殺傷其丈夫一事，
      業具被告提出被告與被害人乙○○於九十一年十二月三十一日以電話談話之錄
      音帶為證，經本院於九十二年六月三十日當庭勘驗該捲錄音帶，被害人乙○○
      與被告在電話中確實述及：
      被告：「‧‧‧你當時為什麼要騙我，妳說，妳丈夫的事為什麼要騙我？」
      乙○○：「騙你什麼？」
      被告：「說妳殺妳丈夫的事情。」
      乙○○：「【殺我丈夫那件，我們事實就有吵架，但就沒那樣】。」
      被告：「沒有妳就不要跟我那麼說，我是擔心妳才這麼告訴妳，妳知道嗎？我
      是因為勸不動妳，我是用那種方式看能不能阻止妳，因為我早就告訴過妳，我
      帶妳算過命盤，我怕妳今年出事，妳是什麼心態，我真想不懂。」
      被告：「所以我現在要解釋給妳聽，我當初是不是再三勸妳不能做那種事，而
      且妳告訴我什麼沙西米刀，我是不是告訴妳拿去丟掉，千萬、千萬不可以這麼
      做，有嘛，我是有這麼告訴妳嘛。」
      乙○○：「【刀子我拿過去店裡】。」
      被告：「對啊，我有這麼勸過妳嘛。」
      乙○○：「【就算我有這麼告訴你】，你也不用告我這種。」等語。
      ，此有勘驗筆錄及被告所提出之電話譯文一份附卷可憑，且經本院訊問被害人
      乙○○對上開電話錄音有何意見，其亦供稱：「（問：對剛才當庭播放之錄音
      帶有何意見？）甲○○故意錄音的我並不知道。」、「（問：對錄音帶內容有
      何意見？）我講的話沒有意見，當時是我失去理智被他套話的。」（見本院九
      十二年六月三十日訊問筆錄），堪認上開錄音之內容為真實。按雖然被害人乙
      ○○在上開通話中並未明白表示確曾告訴被告以生魚刀殺害其夫許明輝之事，
      惟參以倘若被害人乙○○確實未曾向被告提及欲以生魚刀殺害丈夫一事，而係
      被告無端捏造，並進而向偵查機關申告，被害人乙○○理當極力否認，被害人
      乙○○於電話中卻未加以否認，甚稱「我們的確有吵架」、「刀子我拿過去店
      裡」等語，足見被告辯稱：其所告發之事實是聽被害人乙○○所敘述一情，應
      可採信。
（四）被告又辯稱：伊曾在九十一年七月十一日晚上十時三十四分至十二時許帶大女
      兒至成大醫院就醫急診時，曾請教該院之警衛胡元德，胡先生亦稱若真有此事
      可向地檢署舉發云云，經原審法院函詢成大醫院於九十一年七月十一日之值班
      警衛，確為胡元德無訛，亦有成大醫院（九二）成附醫總字第○五○八號函文
      一紙附卷可憑（見原審卷第六十六頁），更見被告所辯尚非無稽。
四、綜上所述，被告所告發信函之內容雖不存在，惟被告之所以會提出此一告發信函
    ，係因誤信被害人乙○○向其所敘述之事情，出於誤會或懷疑有此事實而為申告
    ，揆諸前開判例意旨，自難遽認被告主觀上確有憑空捏造事實向偵查機關誣指他
    人犯罪之故意，此外，復查無其他積極證據足資證明被告確有檢察官所指之犯行
    ，既不能證明被告犯罪，依法自應為無罪判決之諭知。原審亦認不能證明被告犯
    罪，並為被告無罪之判決，其認事用法，均稱妥適。上訴意旨，指摘原判決不當
    ，為無理由，應予駁回。
據上論結，應依刑事訴訟法第三百六十八條，判決如主文。
本案經檢察官李傳來到庭執行職務。
中    華    民    國      九十二      年      七      月      九        日
                                  臺灣高等法院臺南分院刑事第五庭
                                      審判長法官  楊    明    章
                                            法官  戴    勝    利
                                            法官  顏    基    典
右正本證明與原本無異。
檢察官如不服本判決，應於判決送達後十日內向本院提出上訴書。
                                      法院書記官  呂    嘉    文
中    華    民    國      九十二      年      七      月      十        日


司法院資訊處製作；財團法人民間司法改革基金會備份。
